臺灣新北地方法院板橋簡易庭民事簡易判決
111年度板簡字第2130號
原      告  蔡明豐  

訴訟代理人  曾以城  
被      告  徐韶轅  
訴訟代理人  葉道政  
上列當事人間請求侵權行為損害賠償（交通）事件，於民國111
年10月21日言詞辯論終結，本院判決如下：
    主 文
一、被告應給付原告新臺幣566,740元，及自民國111年8月19日
    起至清償日止，按年息5%計算之利息。
二、原告其餘之訴駁回。
三、訴訟費用由被告負擔45%，餘由原告負擔。
四、本判決原告勝訴部分得假執行。但被告如以新臺幣566,740
    元為原告預供擔保，得免為假執行。
五、原告其餘假執行之聲請駁回。
    事實及理由
一、原告主張:被告於民國110年10月30日10時52分許，駕駛車牌
    號碼000-0000號自用小客車(下稱本件汽車)，沿新北市板橋
    區篤行路一段往城林橋方向行駛，行經篤行路一段與大觀路
    三段路口時欲左轉，原應注意汽車行經路口要轉彎時，應讓
    直行車先行，竟疏未注意，適時位於對向前方由原告所騎乘
    之車牌號碼000-0000號普通重型機車(下稱本件機車)亦行經
    該處，因被告駕駛本件汽車轉彎時未讓直行車即本件機車先
    行，致使發生碰撞，原告人車倒地，因而受有左肱骨骨折、
    左肩胛骨骨折、關節攣縮等傷害(傷害部分下稱本件傷害，
    事故始末下稱本件車禍)，致原告受有醫療費用新臺幣(下同
    )100,612元、家人看護費用85,000元、交通費用3,900元、
    不能工作之損失178,996元、財物損失(機車維修)42,000元
    、勞動能力減損393,403元、精神慰撫金500,000元之損害，
    於扣除強制汽車責任保險理賠的64,542元後，總計受有1,23
    9,369元的損害。爰依民法第184條第1項前段、第191條之2
    條、第193條第1項、第195條第1項規定，為以下聲明:㈠、被
    告應給付原告1,239,369元，及自111年8月19日起至清償日
    止，按年息5％計算之利息。㈡、願供擔保，請准宣告假執行
    。
二、被告抗辯: 機車部分要依法折舊，精神慰撫金認為過高，勞
    動力減損部分有爭議，不能工作損失我們不爭執。另外本件
    有與有過失。
三、兩造不爭執事項(本院卷第202頁):
㈠、本件因被告過失，致使發生本件車禍，進而使原告受有本件
    傷害，被告應負損害賠償責任。原告經送亞東醫院診療，住
    院4日(110年10月30日至110年11月2日)，並經亞東醫院醫師
    診斷，需專人照護1個月，需休養6個月。
㈡、原告因本件車禍，假設有勞動力減損，其勞動能力減損5%。
    關於計算勞動能力的每月薪資基準為29,200元，相當於每年
    350,400元，故每年的勞動能力減損，可相當於17,520元(計
    算式:350,400元x5%=17,520元) 。
㈢、原告為86年10月6日生，達到65歲的強制退休年齡的日期為15
    1年10月6日。又本案案發時為110年10月30日，距離原告達
    到強制退休年齡的時間還有40年11個月又6日。又若扣除原
    告已經請求的不能工作期間6個月又4日，則勞動能力減損計
    算基準為40年5個月又2日。
㈣、本案原告已經受有強制汽車責任保險理賠64,542元，此部分
    於原告受損害之賠償應扣除。
㈤、原告請求有理由，有理由之部分，遲延利息起算日為111年8
    月19日。
㈥、若本案被告需要就損害賠償負責，兩造就損害賠償費用的項
    目、數額是否爭執，如附表一所示。
四、按因故意或過失，不法侵害他人權利者，負損害賠償責任；
    汽車、機車或其他非依軌道行駛之動力車輛，在使用中加損
    害於他人者，駕駛人應賠償因此所生之損害又不法侵害他人
    之身體或健康者，對於被害人因此喪失或減少勞動能力，或
    增加生活上之需要時，應負損害賠償責任；不法侵害他人之
    身體、健康者，被害人雖非財產上之損害，亦得請求賠償相
    當之金額，民法第184條第1項前段、第191條之2前段、第19
    3條第1項、第195條第1項前段分別定有明文。本件被告因駕
    駛本件汽車，有行經路口，轉彎車未讓直行車先行之過失(
    本院卷第21頁)，致原告受有損害，被告應負損害賠償責任
    ，本院整理兩造爭執之事項(本院卷第217頁)，認本案爭點
    為㈠看護費用(家人照顧)，以2500元/日為基準，是否有理？
    ㈡勞動能力減損之請求，是否有理？若有，數額為何？㈢財物
    損失(機車維修)為42,000元，是否有理？㈣慰撫金金額為500
    ,000元，是否有理？㈤原告得請求之賠償為多少？茲分別說
    明如下:
㈠、看護費用(家人照顧)，應以1,200元/日為基準:
１、親屬代為照顧被害人之起居，固係基於親情，但親屬看護所
    付出之勞力並非不能評價為金錢，雖因二者身分關係而免除
    被害人之支付義務，惟此種基於身分關係之恩惠，自不能加
    惠於加害人，故由親屬看護時雖無現實看護費之支付，仍應
    認被害人受有相當於看護費之損害，得向加害人請求賠償，
    始符公平原則（最高法院94年度臺上字第1543號判決意旨參
    照）。
２、原告因本件車禍需要他人看護照顧34日之事實，兩造未有爭
    執，而原告自承係由其家人予以照料(本院卷第200頁)，雖
    未實際支出看護費，惟依上開判決意旨，仍應視其受有相當
    於看護費之損害而得向被告請求賠償。然因家人看護與一般
    專業看護究有不同，專業看護人員要先投入時間、精力去學
    習專業看護之技能，因其過往之投入，方能獲得如今的市場
    價值(例如全日照顧的專業看護費用可能為2,000至2,500元)
    ，基於專業有價之精神，家人看護之費用標準，自難與專業
    看護人員持相同之標準計算(家人並沒有受過專業看護訓練
    ，依社會通念，難以認定該家人於看護市場之價值可達2,00
    0元/日至2,500元/日)。故本院審酌上情，認原告由親人看
    護期間之費用，以強制汽車責任保險給付標準所定之看護費
    每日1,200元，應較為適當，原告以每日2,500元予以請求，
    顯屬過高。則依上開金額計算原告得請求被告給付之34日的
    看護費用為40,800元【計算式：1,200元/日×34日＝40,800元
    】，逾此金額之主張，則屬無據。
㈡、原告主張其勞動能力減損之數額為393,324元，有理由:
　　原告提出由萬芳醫院所出具之勞動能力損失個別化專業評估
    報告，被告未爭執其文書之真正，又依該報告所示，其主要
    診斷內容即原告因本件車禍而受本件傷害所致的勞動能力減
    損，經診斷後原告確實受有5%勞動能力減損之損害(本院卷
    第85-87頁)，故原告主張其因本件車禍而受有5%勞動能力減
    損之損害乙節，與卷內客觀證據相符，堪予採信。又本件勞
    動能力計算之基準，每年損失金額的部分為17,520元、期間
    部分為40年5個月又2日(詳見不爭執事項)、減損勞動能力之
    比例為5%，佐以原告係請求一次給付，應依霍夫曼式計算法
    扣除中間利息（首期給付不扣除中間利息），核計後之金額
    應為393,324元(計算式如附表二所示)，逾此金額之主張，
    則屬無據。　　
㈢、財物損失(機車維修)部分，經折舊後應為4,200元:
１、按物被毀損時，被害人除得依民法第196條請求賠償外，並不
    排除民法第213條至第215條之適用。依民法第196條請求賠
    償物被毀損所減少之價額，得以修復費用為估定之標準，但
    以必要者為限（例如：修理材料以新品換舊品，應予折舊）
    。被害人如能證明其物因毀損所減少之價額，超過必要之修
    復費用時，就其差額，仍得請求賠償【最高法院77年度第9
    次民事庭會議決議㈠可資參照】。  
２、本件機車所需要的修復費用為42,000元（均為零件費用，詳
    見本院卷第75頁），惟該修復費用之零件係以新品更換舊品
    ，則應扣除折舊後計算其損害。復依行政院財政部發布之「
    固定資產耐用年數表」規定，機車的耐用年數為3年，並依
    同部訂定之「固定資產折舊率表」規定，耐用年數3年依定
    率遞減法之折舊率為千分之536，其最後1年之折舊額，加歷
    年折舊累計額，其總和不得超過該資產成本原額10分之9。
    準此，本件機車實際使用年數為已經超過3年(詳見本院卷第
    99頁，原告之行照)，故原告就零件部分得請求之金額應以4
    ,200元為限（計算式：42,000×1/10＝4,200元），此即為原
    告得請求賠償之車輛維修費用，逾此金額之主張，即無理由
    。
㈣、原告請求之精神慰撫金，應以180,000元為允當:
　　按被害人因身體、健康受侵害，致受有非財產上之損害者，
    雖亦得請求賠償，惟酌定精神慰撫金之多寡時，應斟酌被害
    人及加害人雙方之身份、資力、經濟狀況、加害程度、被害
    人所受痛苦及其他各種情形，以核定相當之數額。本件原告
    因本件車禍事故致其身體受有傷害，已造成其生活起居之不
    便，精神、身體、健康及生活品質應均受有一定程度之痛苦
    及影響，其依民法第195條第1項前段規定請求被告賠償非財
    產上之損害，核屬有據。本院審酌原告、被告目前的身分、
    資力、經濟狀況(因涉及隱私資料，不予揭露；詳見本院卷
    第185頁、不公開卷)，且原告因本件車禍事故受傷，歷經手
    術、住院且需門診追蹤治療、復健(本院卷第29-35頁)，已
    經影響到原告的日常生活及精神，並考量原告所受的傷勢等
    一切情狀，認原告請求之精神慰撫金以180,000元為適當，
    逾此數額之主張，則無理由。
㈤、原告得請求之賠償為566,740元
１、本件有「與有過失」之情形:
　　按損害之發生或擴大，被害人與有過失者，法院得減輕賠償
    金額，或免除之，民法第217條第1項定有明文。此項規定之
    目的，在謀求加害人與被害人間之公平，故在裁判上法院得
    以職權減輕或免除之（最高法院85年台上字第1756號判決意
    旨可稽）。經查，本件車禍之發生，原告亦有未注意車前狀
    況之過失，此過失為肇事的次因(詳見本院卷第21頁)，即原
    告應負擔與有過失之責任。本院審酌本件車禍發生緣由等一
    切情狀，認就本件事故應由被告負擔70%之肇事責任(即原告
    之與有過失為30%)。
２、本件原告得請求之項目、數額(尚未計算與有過失，亦未扣減
    強制汽車責任保險已填補損害之金額)，加總合計為901,832
    元【計算式：100,612元（醫療費用）＋3,900元（住院之看
    護費用）＋40,800元（家人的看護費用）＋178,996元(不能工
    作之損失)＋393,324元（勞動能力減損）＋4,200元（機車維
    修費用)＋180,000元（精神慰撫金）)＝901,832元】。又酌減
    與有過失30%後，金額為631,282元(計算式:901,832元 x 0.
    7 = 631,282元；小數點以下四捨五入)。最後再扣抵強制汽
    車責任保險已填補損害之金額64,542元後，金額為566,740
    元。
五、綜上所述，原告依侵權行為之法律關係，請求被告應給付原
    告566,740元，及自111年8月19日起至清償日止，按年息5％
    計算之利息，為有理由，應予准許，逾此範圍之請求，為無
    理由，不應准許。
六、又本件係民事訴訟法第427條第2項第11款所定之簡易訴訟案
    件，依同法第389條第1項第3款，本院就原告勝訴部分，職
    權宣告假執行。又本院依民事訴訟法第392條第2項，酌定相
    當之金額，使被告能以提出相當之擔保金的方式免為假執行
    。至原告敗訴部分，其假執行之聲請已失所依據，應予駁回
    。
七、本件事證已臻明確，兩造其餘攻防方法及所提證據，核與判
    決結果不生影響，爰不予逐一論駁，併此敘明。
八、訴訟費用負擔之依據：民事訴訟法第79條。
中　　華　　民　　國　　111 　年　　11　　月　　4 　　日
    　　　　　　　　　　　臺灣新北地方法院板橋簡易庭
                              法  官  沈易
以上正本係照原本作成。
如不服本判決，應於送達後20日內，向本庭（新北市○○區○○
路○段00巷0號）提出上訴狀並表明上訴理由，如於本判決宣示
後送達前提起上訴者，應於判決送達後20日內補提上訴理由書（
須附繕本）。如委任律師提起上訴者，應一併繳納上訴審裁判費
。
中　　華　　民　　國　　111 　年　　11　　月　　4 　　日
                              書記官  劉美蘭

附表一:
編號 原告請求的項目 原告請求的數額 被告爭執與否 1 醫療費用 100,612元 被告不爭執 2 交通費用 3,900元 被告不爭執 3 看護費用 85,000元 被告不爭執項目、日數，但爭執數額認為一天1200元為標準 4 不能工作的損失 178,996元 不爭執 5 財物損失(機車維修) 42,000元 爭執應折舊 4 勞動能力減損 393,324元 爭執項目 5 精神慰撫金 500,000元 不爭執項目，認為數額過高 

附表二
依霍夫曼式計算法扣除中間利息（首期給付不扣除中間利息）核計其金額為新臺幣393,324元【計算方式為：17,520×22.00000000+(17,520×0.00000000)×(22.00000000-00.00000000)=393,323.00000000000。其中22.00000000為年別單利5%第40年霍夫曼累計係數，22.00000000為年別單利5%第41年霍夫曼累計係數，0.00000000為未滿一年部分折算年數之比例(5/12+2/365=0.00000000)。採四捨五入，元以下進位】。